【裁判字號】    88,訴,154
【裁判日期】    890630
【裁判案由】    損害賠償
【裁判全文】
臺灣士林地方法院民事判決  八十八年度訴字第一五四號
    原      告  乙○○
                丙○○
    共      同
    訴訟代理人  蘇衍維律師
    複代理人    丁○○
    被      告  甲○○      住台北市○○區○○路三三三巷十一號四樓
右當事人間請求損害賠償事件，本院判決如左：
    主    文
被告應給付原告乙○○新台幣壹拾捌萬零壹佰貳拾柒元及自民國八十七年九月二十日
起至清償日止，按週年利率百分之五計算之利息。
被告應給付原告丙○○新台幣壹拾陸萬捌仟玖佰零柒元及自民國八十七年九月二十日
起至清償日止，按週年利率百分之五計算之利息。
原告其餘之訴駁回。
訴訟費用由原告乙○○負擔百分之四十二、原告丙○○負擔百分之四十二，餘由被告
負擔。
本判決第一項於原告乙○○以新台幣陸萬元供擔保後，得假執行。
本判決第二項於原告丙○○以新台幣伍萬陸仟元供擔保後，得假執行。
原告其餘假執行之聲請駁回。
    事    實
甲、原告方面：
  一、聲明：
    （一）被告應給付原告乙○○新台幣（下同）二百十五萬五千零七十四元及自起
          訴狀繕本送達翌日起至清償日止，按年利率百分之五計算之利息。
    （二）被告應給付原告丙○○二百零一萬五千二百八十八元及自起訴狀繕本送達
          翌日起至清償日止，按年利率百分之五計算之利息。
    併陳明原告願供擔保，請准宣告假執行。
  二、陳述：
    （一）被告於民國八十七年三月一日一時左右，駕駛車號ＢＮ─一五九七號自用
          小客車，沿台北市○○街由西往東方向行駛，途經台北市○○街一一五號
          前，應注意車前狀況，且依當時情形，又無不能注意之情事，竟疏於注意
          ，仍以高速超速行駛，致發現原告之子陳俊賢駕駛ＣＢＦ─八八二號機車
          時，閃煞不及，撞倒陳俊賢之人車，使陳俊賢因此受到腦挫傷，顱內出血
          等傷害，經送醫急救一星期後，仍不治死亡。
    （二）按「因故意或過失不法侵害他人權利者，負損害賠償責任」、「不法侵害
          他人致死者，對於支出殯葬費之人，亦應負損害賠償責任」、「被害人對
          於第三人負有法定扶養義務者，加害人對於該第三人亦應負損害賠償責任
          」、「不法侵害他人致死者，被害人之父母：：雖非財產上之損害，亦得
          請求賠償相當之金額」民法第一百八十四條第一項、第一百九十二條第一
          、二項、第一百九十四條分別定有明文。原告之子陳俊賢因被告之不法侵
          害致死，有台灣士林地方法院檢察署檢察官相驗屍體證明書及道路交通事
          故調查報告表可稽，且其死亡與被告之侵權行為有直接之因果關係，依前
          揭規定，被告自應負責。茲請求被告賠償殯葬費、扶養費及精神慰撫金。
          其明細如下：
        １、殯葬費用部分：由原告二人支出，共計五十萬元。因屬可分之債，依民
            法第二百七十一條平均分受之，易言之，被告應給付原告乙○○二十五
            萬元、給付原告丙○○二十五萬元。
        ２、扶養費用部分：
          (1)原告乙○○、丙○○為死者父母，有戶籍謄本可稽，原告二人並於死者
            生前已受其扶養，依民法第一千一百十四條第一項規定，此除係死者之
            扶養義務外，亦係原告等受養贍之權利，被告侵害原告之子致死，致其
            無法再盡扶養義務，原告自得請求此部分扶養費用之損害賠償。
          (2)原告乙○○四十一年八月十六日生，現年四十六足歲，車禍發生於台北
            市，依行政院內政部八十七年四月出版之中華民國八十五年台閩地區簡
            易生命表所載，台北市簡易生命女性平均餘命表所示，尚有三十六點九
            四年壽命，自原告生前即已盡扶養時起算，原告仍有三十六年可受扶養
            。按每年扶養親屬寬減額六萬元計算，依霍夫曼計算法扣除中間利息，
            所得請求扶養費損害賠償為一百二十五萬五千零七十四元。
          (3)原告丙○○，四十年五月六日生，現年四十七足歲，依台北市簡易生命
            男性平均餘命表尚有三十二點二二年壽命，即原告仍有三十二年可受死
            者扶養，按每年六萬元計算，依霍夫曼計算法扣除中間利息，所得請求
            扶養費損害賠償為一百十六萬五千二百八十八元。
        ３、精神慰撫金部分：
            死者年輕有為，生命力剛起步，原告對之寄望甚切，驟然天人永隔，白
            髮人送黑髮人，骨肉至親，喪子之痛，萬難平復，原告二人爰各請求六
            十萬元之精神慰撫金。
        ４、綜上所述，被告應給付原告乙○○二百十萬五千零七十四元（250000＋
            0000000＋600000＝0000000）、原告丙○○二百零一萬五千二百八十八
            元（250000＋0000000＋600000＝0000000）。
乙、被告方面：
  一、聲明：駁回原告之訴及假執行之聲請。
  二、陳述：
    （一）否認被告對車禍之發生有何過失。
    （二）原告請求金額過高，被告無能力賠償。且被告之前已由保險公司代為理賠
          八十餘萬元。
    理    由
甲、程序方面：
    本件被告經合法通知，未於言詞辯論期日到場，核無民事訴訟法第三百八十六條
    所列各款情形，爰依原告之聲請，由其一造辯論而為判決。
乙、得心證之理由：
  一、原告起訴主張被告於八十七年三月一日一時左右，駕駛車號ＢＮ─一五九七號
      自用小客車，沿台北市○○街由西往東方向行駛，途經台北市○○街一一五號
      前，應注意車前狀況，且依當時情形，又無不能注意之情事，竟疏於注意，仍
      以高速超速行駛，致發現原告之子陳俊賢駕駛ＣＢＦ八八二號機車時，閃煞不
      及，撞倒陳俊賢之人車，使陳俊賢因此受到腦挫傷，顱內出血等傷害，經送醫
      急救一星期後，仍不治死亡，原告爰依民法第一百八十四條第一項、第一百九
      十二條第一、二項、第一百九十四條請求被告賠償。被告則以：其並無過失，
      且已由保險公司賠償八十餘萬元等語，資為抗辯。
  二、查原告主張被告於八十七年三月一日一時左右，駕駛車號ＢＮ─一五九七號自
      用小客車，沿台北市○○街由西往東方向行駛，途經台北市○○街一一五號前
      ，應注意車前狀況，且依當時情形，又無不能注意之情事，竟疏於注意，仍以
      高速超速行駛，致發現原告之子陳俊賢駕駛ＣＢＦ八八二號機車時，閃煞不及
      ，撞倒陳俊賢之人車，使陳俊賢因此受到腦挫傷，顱內出血等傷害，經送醫急
      救不治死亡之事實，業據原告提出台灣士林地方法院檢察署相驗屍體證明書、
      道路交通事故調查報告表為證，且本件車禍情形亦有道路交通事故調查報告表
      （一）、（二）及現場照片十二張附於本院八十七年度交易字第二三０號刑事
      案卷可佐。被告雖否認有過失，惟查依上開證據資料顯示，被告駕駛之車號Ｂ
      Ｎ一五九七號自用小客車停置之後方五公尺處，有陳俊賢之機車回彈之刮地痕
      跡，機車倒地置於自小客車前方十七點一公尺處；另據到場處理之警員陳金雄
      於刑事案件審理中到庭證稱「被告車前輪有輾過被害人機車散落物之痕跡」；
      又依卷附之照片，本件機車車頭全毀，自小客車車頭嚴重凹陷、前擋風玻璃龜
      裂嚴重，以二車受損情形及現場圖所示，足認係二車猛力對撞後陳俊賢之人車
      均向後回彈分別倒地，上開刮地痕跡係機車回彈觸地所造成，而被告於二車撞
      擊後，仍向前滑行數公尺始停車，如非二車均超速行使，應不致如此，足證被
      告確有超速行駛之事實。另查上開刮地痕及自小客車、機車停置處均位酒泉街
      由西往東方向之車道上，且二車係對撞，而該路段劃有分向限制線即雙黃線，
      是亦足認被害人陳俊賢係違規跨越雙黃線超速逆向行駛，又據被告於警訊時供
      承其於一百公尺前即見陳俊賢之機車逆向行駛而來，而未為適當之煞避措施，
      顯有疏失之處，且本件車禍經刑事庭送台北市車輛行車事故鑑定委員會鑑定，
      並再送臺北市政府交通局覆議結果，咸認定機車跨越分向限制線駛入來車道、
      自小客車行駛疏忽，有鑑定意見書、覆議意見書各一份存卷可參。綜上所述，
      被告在市區道路以時速四十公里以上之高速超速行駛，而又未注意車前狀況，
      且依當時情形，又無不能注意之情事，竟疏於注意，致與陳俊賢騎乘之機車對
      撞，被告對車禍之發生自屬有過失，且其過失與被害人死亡間，具有相當因果
      關係，洵堪認定。被告因本件車禍觸犯過失致人於死罪，亦經本院刑事庭以八
      十七年度交易字第二三０號判決判處有期徒刑八月，嗣經臺灣高等法院以八十
      八年度交上易字第二八號判決駁回上訴而確定。此經本院調取前開刑事案卷核
      閱查明，被告否認有過失自不足採信。原告主張被告過失侵害其子陳俊賢生命
      權之侵權行為，應堪認定。
  三、按「因故意或過失不法侵害他人權利者，負損害賠償責任」民法第一百八十四
      條第一項前段有明文規定。原告之各項請求，是否有理？茲分述如後：
    （一）殯葬費部分：
          按「不法侵害他人致死者，對於支出殯葬費之人，亦應負損害賠償責任」
          ，民法第一百九十二條第一項固有明文規定。原告主張渠二人為陳俊賢辦
          理喪事，共同支出殯葬費五十萬元之事實，為被告所不爭執，自堪信為真
          實。而該債權為可分之債，依民法第二百七十一條規定，除法律另有規定
          或契約另有訂定外，應各平均分受之。從而，原告乙○○、丙○○請求平
          均分受，即各請求二分之一殯葬費即二十五萬元，應無不可。
    （二）扶養費部分：
        １、按直系血親間互負扶養之義務，而受扶養權利者，以不能維持生活而無
            謀生能力者為限，惟無謀生能力之限制，於直系血親尊親屬不適用之，
            民法第一千一百十四條第一款、第一千一百十六條之一分別定有明文。
            而原告乙○○、丙○○分別為被害人陳俊賢之父、母，陳俊賢對原告依
            前開規定負有扶養義務。次按被害人對於第三人負有法定扶養義務者，
            加害人對該第三人亦應負損害賠償責任，民法第一百九十二條第二項定
            有明文。查被害人陳俊賢生前對原告負有法定扶養義務，業如前述，從
            而原告請求被告賠償扶養費，洵屬合法有據。
        ２、查原告乙○○為四十一年八月十六日出生，而原告丙○○為四十年五月
            六日出生，有其戶籍謄本在卷可稽。是原告乙○○、丙○○主張其於提
            起訴訟時，分別為四十六歲、四十七歲，而依內政部統計處編印中華民
            國八十五年台北市簡易生命表所列，原告乙○○尚有平均餘命三十六點
            九四年；原告丙○○尚有平均餘命三十二點二二年，是原告乙○○仍有
            三十六年可受扶養、原告丙○○尚有三十二年可受扶養，依每年六萬元
            計算扶養費，並扣除中間利息，自屬有憑，據此計算原告乙○○所需扶
            養費為一百二十五萬五千零四十七元（60000×00000000÷0000000＝
            0000000）、原告丙○○所需扶養費為一百十六萬五千二百八十八元（
            60000×00000000÷0000000＝0000000）。惟原告乙○○、丙○○尚有
            一子、二女可以與被害人陳俊賢共同負擔扶養原告乙○○、丙○○之義
            務，有戶籍謄本在卷可稽，是原告乙○○可請求被告賠償之扶養費為三
            十一萬三千七百六十二元（0000000÷4＝313761.75，元以下四捨五入
            ）、原告丙○○可請求被告賠償之扶養費為二十九萬一千三百二十二元
           （0000000÷4＝291322）。
    （三）精神慰撫金部分：
          查被害人陳俊賢於車禍死亡時，年僅二十四歲，原告乙○○、丙○○養育
          陳俊賢成年，未及獲其反哺回報，陳俊賢即因本件車禍死亡，天人永隔，
          原告白髮人送黑髮人，喪子之痛，顯已極致，爰斟酌兩造身份、地位等及
          其他情狀，認原告乙○○、丙○○各請求被告賠償精神慰撫金六十萬元，
          尚屬允當。
    （四）綜上所述，依前開說明，被告應賠償原告乙○○之金額為一百十六萬三千
          七百六十二元（250000＋313762＋600000＝0000000）； 被告應賠償原告
          丙○○之金額為一百十四萬一千三百二十二元（250000＋291322＋600000
          ＝0000000）。
  四、按損害之發生或擴大，被害人與有過失者，法院得減輕賠償金額，或免除之，
      民法第二百十七條第一項定有明文。另查本件車禍之發生，依肇事現場刮地痕
      及自小客車、機車停置處均位酒泉街由西往東方向之車道上，且二車係對撞，
      而該路段劃有分向限制線即雙黃線以觀，是亦足認被害人陳俊賢係違規跨越雙
      黃線超速逆向行駛，且本件車禍經送台北市車輛行車事故鑑定委員會鑑定，並
      再送臺北市政府交通局覆議結果，咸認定被害人陳俊賢之機車跨越分向限制線
      駛入來車道為肇事原因，有鑑定意見書、覆議意見書各一份存卷可參。本院認
      被害人陳俊賢就車禍之發生亦有百分之五十之過失責任。而「民法第一百九十
      二條第一項及第一百九十四條之權利，雖係權利人固有之權利，但其權利既係
      基於侵權行為整個要件而發生，則此權利人縱係間接被害人，亦不能不負擔直
      接被害人之過失責任」（最高法院七十二年度台上字第四四六號判決參照）。
      從而原告應負擔被害人陳俊賢之過失責任，爰依前開過失相抵之規定，減輕被
      告二分之一的賠償責任。據此計算，被告應賠償原告乙○○五十八萬一千八百
      八十一元（0000000÷2＝581881）、賠償原告丙○○五十七萬零六百六十一元
      （0000000÷2＝570661）。
  五、另查原告於車禍發生被害人死亡後，已依強制汽車責任保險法第三十八條第一
      項之規定，向財團法人汽車交通事故特別補償基金領取特別補償金八十萬三千
      五百零八元，此為原告所自承，並有理算書二紙在卷可參，應堪信為真實。按
      「特別補償基金依前條規定為補償者，視為加害人或汽車所有人損害賠償金額
      之一部份」、「特別補償基金於補償金額範圍內，得直接向加害人或汽車所有
      人求償」，強制汽車責任保險法第三十九條第一項、第二項有明文規定。前開
      補償基金為原告二人所領取，其各已領取四十萬一千七百五十四元（803508÷
      2＝401754 ），依前開規定，應視為被告賠償金額之一部，而自本件被告應賠
      償金額內扣除。準此，被告應賠償原告乙○○之金額為十八萬零一百二十七元
      （000000－000000＝180127）、應賠償原告丙○○之金額為十六萬八千九百零
      七元（000000－000000＝168907）。
  六、綜上所述，原告乙○○請求被告賠償十八萬零一百二十七元、原告丙○○請求
      被告賠償十六萬八千九百零七元及均自起訴狀繕本送達翌日即八十七年九月二
      十日起至清償日止，按週年利率百分之五計算之法定遲延利息，核屬有理，應
      予准許。逾此部分請求，難認有理，應予駁回。
  七、原告陳明願供擔保，聲請宣告假執行，經核其勝訴部份，合於法律規定，爰酌
      定相當之擔保金額宣告之；其餘假執行之聲請，因該部份訴之駁回而失所依據
      ，應予駁回。
  八、據上論結，本件原告之訴為一部有理由、一部無理由，依民事訴訟法第三百八
      十五條第一項前段、第七十九條但書、第三百九十條第二項判決如主文。
中      華      民      國    八十九    年      六      月      三十    日
                                        臺灣士林地方法院民事第一庭
~B法      官  洪慕芳
右為正本係照原本作成。
如對本判決上訴須於判決送達後廿日內向本院提出上訴狀。
中      華      民      國    八十九    年      七      月      三      日
~B法院書記官  周雵蘭


司法院資訊處製作；財團法人民間司法改革基金會備份。
